臺灣臺北地方法院刑事判決　　　　　　　　　　　　九十一年度易字第五七八號
　　公　訴　人　臺灣臺北地方法院檢察署檢察官
　　被　　　告　甲○○
　　選任辯護人　葉子瑋
右列被告因詐欺案件，經檢察官聲請簡易判決處刑 (九十年度偵字第二○○七三號)
，本院認不宜適用簡易程序，改依通常訴訟程序，判決如左：
    主  文
甲○○無罪。
    理  由
一、公訴意旨略以：被告甲○○與台北市○○○路○段三八三號「富華坊」店負責人
    係朋友，經常前往店裡，緣林銓發向台北銀行申請中國菱電聯名信用卡，經銀行
    核准於八十九年九月五日上午誤寄至該址，由大樓管理員陳富明簽收，詎被告意
    圖為自己不法之所有，明知店內並無「林銓發」其人，竟於同日下午七時許向管
    理員謊稱店有此人，致使管理員不疑有詐，而將掛號信件交給被告，嗣該信用卡
    遭人冒刷，達新台幣十四萬七千五百二十七元，經台北銀行報警處理，因認被告
    涉有刑法第三百三十九條第一項之詐欺罪嫌。
二、按犯罪事實應依證據認定之，無證據不得推定其犯罪事實；不能證明被告犯罪者
    ，應諭知無罪之判決，刑事訴訟法第一百五十四條第一項、第三百零一條第一項
    分別定有明文。又事實之認定，應憑證據，如未能發現相當證據，或證據不足以
    證明，自不能以推測或擬制之方法，以為裁判基礎（最高法院四十年台上字第八
    六號判例參照）。次按刑法第三百三十九條第一項詐欺罪之成立，以意圖為自己
    或第三人不法所有，以詐術使人將本人或第三人之物交付為要件。若並無不法所
    有之意圖，即不得以該罪相繩。
三、本件公訴人認被告涉犯詐欺罪嫌，無非係以被告甲○○坦承領取信件之供述、證
    人即管理員陳富明之證述及掛號信簽收簿影本等為主要論據。訊之被告則堅詞否
    認有何詐欺犯行，辯稱：當天管理員通知領取寄送至「富華坊」之掛號信，拿回
    之後，見收信人「林銓發」非店內人員，於是將信件退回管理員，後因店內常有
    法院傳票等重要信件，為免誤事，而又再度領取該信件，並置於店內櫃臺上，不
    知何人取走，亦不知何人簽帳消費，並沒有詐欺等語。
四、本院查：
  (一)本件林銓發向台北銀行申請之中國菱電聯名信用卡（下稱聯名卡），係因銀行作
    業疏失，誤將收件地址台北市○○○路○段「三六三號」繕打為「三八三號」，
    該內含聯名卡之掛號信始寄送至三八三號之富華坊，業經證人即台北銀行行員丙
    ○○到庭證述詳實。
  (二)證人陳富明於警詢中證稱：事前告知「富華坊」有掛號信，被告先來繳管理費並
    來領取掛號信，約一小時三十分鐘後，又將該掛號信拿到管理員櫃臺，稱店內並
    無該收信人，而將信退還管理員，再經二小時後，又將信件領走等語（見九十年
    度他字第一五二三號第二三至二四頁）。證人即任職該店之員工丁○○於九十一
    年七月二十九日到庭結證稱：有提醒過被告若看到掛號信、帳單要特別注意。平
    時店內掛號信，並沒有特定人負責收信，拿到信件後均放在店內吧檯電話旁，並
    無管制，自己去櫃臺看有無信件，若有即自行取走，不會通知他人等語（本院卷
    第七二頁以下）。參以依卷附掛號郵件登記簿之記載，「富華坊」之掛號信件有
    多人領取之紀錄，並非由特定人專責收取（同上他字卷第四十、四一、四二、四
    三、四四、四五頁）。是被告辯稱係因管理員通知，見信件地址為店內無誤，為
    免誤事，始領取該掛號信，並放置於店內櫃臺一節，應可採信。公訴人雖提出掛
    號信簽收簿影本為證，然僅能證明被告有代收掛號信，公訴人尚無法證明被告有
    何為自己不法所有之詐欺意圖。
  (三)該聯名卡持有人於八十九年九月七日至十三日，分別至「巨龍電腦資訊社」等地
    刷卡消費，雖有冒用消費明細表及購買電腦硬碟等之簽帳單影本七筆附卷，惟依
    證人即巨龍電腦資訊社銷售業務員乙○○於九十一年六月十七日到庭結證稱：該
    購買電腦硬碟之人為男子，三十歲左右，一個人來店裡買的，同一個人連續來了
    好幾天等語綦詳。可知，該持卡人實為男子，並一個人前往刷卡消費多次，則盜
    刷聯名卡之行為亦非被告所為。公訴人認被告與該男子有犯意聯絡與行為分擔，
    卻未提出積極證據，實乃臆測，本院自不能以推測或擬制之方法，對被告為不利
    之認定。
五、綜上所論，並無證據證明被告有何為自己不法所有之意圖，及冒刷聯名卡之之情
    形，本件公訴人所舉事證尚不足以證明被告犯有詐欺罪嫌，本院依職權調查結果
    ，亦無其他積極證據足可認定被告犯有公訴人所指之犯行，不能證明被告犯罪，
    依首揭說明，本院自應為無罪之諭知。
據上論斷，應依刑事訴訟法第四百五十二條、第三百零一條第一項判決如主文。
本案經檢察官馮成到庭執行職務
中      華      民      國    九十一    年      九      月    三十    日
                                      臺灣臺北地方法院刑事第五庭
                                          審判長法  官  廖紋妤
                    法  官  劉方慈
                                                法  官  紀文惠
右正本證明與原本無異。
如不服本判決，應於判決送達後十日內向本院提出上訴狀(應抄附繕本)。告訴人或被
害人如對於本判決不服者，應具備理由請求檢察官上訴，其上訴期間之計算係以檢察
官收受判決正本之日期為準。
                                                書記官  林妙穗
中      華      民      國      九十一      年    十     月      一    日
